臺灣高等法院臺中分院民事判決　100年度重訴字第23號
原　　告　陳文章
被　　告　陳漢忠
上列當事人間因被告毀損等案件，原告提起刑事附帶民事訴訟，
請求侵權行為損害賠償事件，經本院刑事庭裁定移送（100年度
附民字第145號），本院於民國100年11月8日言詞辯論終結，判
決如下：
    主  文
被告應給付原告新臺幣捌仟陸佰元及自民國100年6月30日起至清
償日止，按年息百分之五計算之利息。
原告其餘之訴及本件假執行之聲請均駁回。
    事實及理由
一、原告起訴主張：
  (一)被告於民國（下同）99年10月24日9時30分許前往原告住處
    ，持竹棍故意毀損原告所有建物之玻璃門窗，並丟擲雞蛋，
    致上址房屋之玻璃門窗破裂而不堪使用，足以生損害於原告
    。被告嗣於隔日8時52分許，於原告來電表示日後兄弟間不
    再往來之意，被告聞言心生不滿，另基於恐嚇之犯意，於電
    話中以臺語向原告恐嚇稱：「……無我就是將你厝鬧到乎你
    沒才調住……我癌症我尾期，我這條命給他豁出去，…我到
    死都不會放你ㄙㄨㄚ，我隨時我會去，…昨天那是輕輕的而
    已啦，再來是一遍一遍重啦，我也會給你抬棺材去的啦，吼
    很多事情我一步一步做啦…。」等語，使原告心生畏懼，致
    生危害於原告之生命、身體、財產安全。被告上開犯情，業
    經臺灣臺中地方法院100年度易字第1127號及本院100年度上
    易字第832號判決有罪在案。爰依侵權行為法律關係，請求
    被告應賠償原告工作損失72萬元、增加生活上支出153,380
    元及精神慰撫金2,000萬元，共計20,873,380元。並聲明：
    被告應給付原告20,674,000元，並自本件附帶民事訴訟狀繕
    本送達被告翌日起至清償日止，按年息5%計算利息，並願供
    擔保，聲請宣告假執行。
  (二)茲將原告請求被告賠償之項目及金額，臚列如下：
  (1)工作損失：72萬元。
    原告先前任職於國泰人壽保險股份有限公司（下稱國泰人壽
    保險公司），十幾年前因照顧母親而辭去工作，去年欲復出
    工作，報考鐵路特考、高考、普考及不動產經紀人員考試。
    惟於99年10月24日後，因被告非法暴力侵害、恐嚇及脅迫，
    導致原告之生命、身體飽受威脅，因此不得不放棄出外之工
    作念頭，待司法機關逮捕被告及其同夥後，再出外工作。此
    種損失，合理推論每月至少損失6萬5千元之收入，自99年10
    月24日至今，其工作損失至少有72萬元。
  (2)增加生活上支出：153,380元。
    玻璃修護及清洗費用：6,600元。
      被告持竹棍故意毀損原告所有建物之玻璃門窗，並丟擲雞
      蛋，致其房屋之玻璃門窗破裂而不堪使用，原告支出玻璃
      修護費用1,600元及清洗費用5,000元，共計6,600元。
    錄音機：2,280元。
      此為蒐證所購買，購買錄音機乃因被告無理違法暴力攻
      擊、脅迫及恐嚇所導致。
    滅火器5支，共2,500元。
    監視系統：26,000元。
    刑事律師費用：16,000元。
      刑事案件須委任律師，聲請交付審判，支付律師費用16,0
      00元。
    因被告之侵權行為讓原告求援、蒐證、詢問相關法令、繞
      路轉車共計花費10萬元。
  (3)精神慰撫金：2,000萬元
    被告及其同夥對原告及其家屬恐嚇威脅、暴力攻擊、脅迫，
    原告及其家屬之精神壓力、折磨、擔憂、恐懼，遠超過前項
    請求之總合。自從被告無理非法之攻擊，原告從未安心入眠
    ，憂懼是否會再次受到無理非法暴力攻擊，對原告及其家屬
    精神傷害甚鉅，基於法院實務之考量，請求精神慰撫金2,00
    0萬元。
  (4)綜上所述，原告所受之損害合計為20,873,380元。
二、被告則以：就毀損及恐嚇部分之請求，均不同意。而本院查
    詢之稅務電子閘門財產所得調件明細表，車牌號碼3PG-4247
    之汽車為中古車，且已過戶。並聲明：原告之訴駁回。
三、兩造經本院整理及簡化爭點，其結果如下：
  (一)兩造不爭之事項：
  (1)被告於99年10月24日9時30分許前往原告住處，持竹棍故意
    毀損原告所有建物之玻璃門窗，並丟擲雞蛋，致上址房屋之
    玻璃門窗破裂而不堪使用，足以生損害於原告。被告嗣於隔
    日8時52分許，於原告來電表示日後兄弟間不再往來之意，
    被告聞言心生不滿，另基於恐嚇之犯意，於電話中以臺語向
    原告恐嚇稱：「．．．無我就是將你厝鬧到乎你沒才調住．
    ．．我癌症我尾期，我這條命給他豁出去，..我到死都不會
    放你ㄙㄨㄚ，我隨時我會去，．．．昨天那是輕輕的而已啦
    ，再來是一遍一遍重啦，我也會給你抬棺材去的啦，吼很多
    事情我一步一步做啦．．．。」等語，使原告心生畏懼，致
    生危害於原告之生命、身體、財產安全。
  (2)原告屏東農專畢業，之前在國泰人壽保險公司上班，每月約
    6萬元，現在無業；被告國小畢業，無業亦無收入。
  (二)兩造爭執事項：
  (1)原告因被告之前揭毀損行為，所得請求損害賠償金額為何？
  (2)原告因被告之前揭恐嚇行為，所得請求損害賠償金額為何？
  (三)兩造不再提出其他爭點。
四、本院得心證之理由：
  (一)原告主張被告有前揭毀損及恐嚇之侵權行為事實，業為被告
    於本院所不爭，故應堪採信。
  (二)按因故意或過失不法侵害他人之權利者，負損害賠償責任；
    不法侵害他人之身體、健康、名譽、自由、信用、隱私、貞
    操或不法侵害他人之人格法益而情節重大者，被害人雖非財
    產上之損害，亦得請求賠償相當之金額，民法第184條第1項
    前段、第195條第1項定有明文。本件被告毀損原告住處之玻
    璃及以前揭言語恐嚇原告，依前揭法律規定，原告自得向被
    告請求損害賠償。
  (三)原告主張被告毀損其玻璃，請求被告給付玻璃修護費用1,60
    0元及清洗費用5,000元等情，並提出修理玻璃之統一發票影
    本及清洗玻璃之估價單影本各1份為證，被告雖否認原告前
    揭損害支出，然本院審酌被告確實有毀損原告住處之玻璃，
    而前揭玻璃修理發票金額為3,850元，原告主張前揭毀損行
    為所毀損之玻璃修理費用為其中之1,600元，核與市價相當
    ；又因原告住處玻璃確實遭被告丟擲雞蛋而髒污，自有清洗
    回復原狀之必要，本院衡量被告僅以雞蛋丟擲玻璃，清洗容
    易，故認清洗費用應以1,000元為適當，從而原告主張被告
    前揭毀損行為請求被告給付玻璃修理費用1,600元及清洗費
    用1,000元，應予准許，原告超過前揭範圍之請求，於法無
    據，自不應准許。
  (四)又原告雖主張因被告前揭恐嚇行為，受有非財產上之損害2,
    000萬元及購買錄音機2,280元、滅火器5支共2,500元、裝設
    監視系統26,000元、刑事律師費用16,000元、蒐證、詢問相
    關法令、繞路轉車共計花費10萬元等情，然亦為被告所否認
    。經查：
  (1)被告雖有以前揭言語恐嚇原告之行為，然兩造當時之通話內
    容，於偵查中經檢察事務官勘驗原告所提出之錄音光碟，其
    內容如下：
    「陳文章：喂，忠仔，我國仔啦。
      陳漢忠：我知。
      陳文章：我跟你求證一下啦吼！我是昨天才知道的啦，我
              昨天在後面聽親戚講的啦，說阿母仔在世的時候
              ，你曾經拿饅頭砸她，然後給我砸房子，是不是
              ？甘有這件代誌？
      陳漢忠：這是哪一個講的？叫伊來跟我對質。
      陳文章：這樣吼，這樣你不承認啦吼。
      陳漢忠：不是不承認，沒這個代誌。
      陳文章：沒這個代誌吼，但是是有人講你拿饅頭砸老媽啦
              ，阿擱砸房子啦，還說你拿蛋來砸啦，也是老媽
              在世的時候啦。
      陳漢忠：啊我跟你講，你叫他們出來跟我對質，若沒有就
              是你黑白講。
      陳文章：吼好，安呢我跟你講吼，丫這件我準做沒聽到就
              好，我現在跟你講啦，咱的稱兄道弟吼，到昨天
              你砸我的房子為止啦！你砸我的房子，咱已經沒
              啥情份了啦。所以說吼，咱稱兄道弟到昨天為止
              ，阿你也不要跟我稱我道弟了啦吼，咱以後就是
              外人了啦，我跟你講啦，咱外人咱就是照步來啦
              。你若是給我十分，我絕對給你十分啦。我不會
              給你九分九啦，我也不會佔你便宜，或是給你十
              一分啦，但是咱就是照公道來啦。我跟你講了喔
              ，安呢你有了解了啦吼？以後咱永遠不要相見啦
              ，知道嗎？這是最好的啦！好，現在你要講啥我
              請你講？
      陳漢忠：你永遠我的小弟這是不可否認啦，這身分證你也
              沒處改啦，吼，家族簿你也沒處改啦，我這個小
              弟我若沒教訓吼，在我死之前我絕對要教訓，我
              再跟你強調，你要報仇，要法院見，我都不要緊
              ，都隨便你，啊我也跟你講，甭把無必要的，無
              影的罪名攏灌灌...，擱再講，你得的厝，阿兄
              的物件，有姪子在仔，我絕對作阿叔的欲爭取，
              法律上我沒你法，道德上我絕對欲做到夠，無我
              就是將你厝鬧到乎你沒才調住，阿我也這句話順
              便跟你講，這我也很肯定，因為我癌症我尾期，
              我這條命給他豁出去，吼，阿我嘛殘障，欲到法
              院相見，也都不要緊，昨天那件事情照講我去年
              舊曆的過年前我就去了，因為我癌症尾期，我拖
              到現在，所以我也要乎你了解，你不通你做小弟
              吼，永遠你說外人，很歹勢啦，這間厝雖然你的
              名，法律上是你的名啦，是老父老母的厝，你沒
              花到1角半毛買來的啦，吼這點你也一定要記得
              啦，你做小弟的若沒跪在你的阿兄面頭前話失禮
              ，我到死都不會放你ㄙㄨㄚ，我隨時我會去，ㄚ
              你隨時等，你隨時吼喊警察或是看要怎樣準備來
              等攏不要緊，或是你要叫誰出來講攏不要緊，我
              不是...昨天那是輕輕的而己啦，再來是一遍一
              遍重啦，我也會給你抬棺材去的啦，吼很多事情
              我一步一步做，...，你夫妻出來大家理性來講
              ，你們若要講說吼你是老大的吼，永遠不可能啦
              ，我社會流浪那麼久，還不曾看到小弟像你這麼
              搖擺的啦，沒人做小弟這麼搖擺的啦，這口氣到
              我死之前，我吞不落。這也給你了解，一定要記
              得，你永遠是小弟，這是不可改變的，你要說當
              做外人，那是你嘴在講的啦，在法律上永遠是不
              可變調的啦，在傳統倫理道德上永遠是不可變調
              ，你就是人家的弟弟啦，你自己就要考慮好啦，
              要不然你就是那間厝不要住，你去住那間你苗栗
              的別墅啦，這樣而已啦。
      陳文章：換我講吼。你說你要教訓我吼，是啥原因你要教
              訓我？我一直搞不清楚是啥原因你要教訓我？
      陳漢忠：過去是老母在世，我們都尊重，攏無去了解實際
              的情形，所以我們都沒去追究，是老母走了後，
              你所表現的，對一個阿兄，講我就好，不要牽拖
              別人，你有跟人相找否？有什麼事情有跟人聯絡
              否？
      陳文章：你有辦法跟我理性談話嗎？你常常恐嚇我，我要
              怎麼找你？
      陳漢忠：你不要用這個問題來...
      陳文章：你是時就是這樣啊。你何時不曾給我恐嚇，你給
              我恐嚇幾次了你知道嗎？
      陳漢忠：你去告我。
      陳文章：我沒證據，我要怎樣告你。
      陳漢忠：你沒證據你可以黑白講。
      陳文章：哼，我自己聽的我不知道喔，我又不是瘋子。
      陳漢忠：啊你就瘋子嗎。
      陳文章：你才是瘋子。你說你尊重父母吼，母死去那天，
              你是怎樣指著遺照罵三字經，你有沒有？
      陳漢忠：你拿證據出來...。」
     （參見卷附台灣台中地方法院100年度易字第1127號刑事
       判決內容）
  (2)本院審酌兩造前揭對話內容，認兩造前揭爭執係由原告主動
    打電話給被告，並先告知被告：有人稱被告於兩造之母在世
    時以饅頭砸她，然後砸原告之房子，是否有此事等語，激起
    被告之情緒不滿，經被告否認上情並要求對質後，原告又稱
    兄弟之情至此斷絕，再度引發被告情緒不滿，而被告雖仍表
    示兄弟身分永遠不可能改變，然在原告言語刺激下，仍脫口
    為前揭恐嚇言語，其前揭侵權行為情節惡性顯非重大，又原
    告聽聞被告前揭恐嚇言詞後，仍繼續向被告套話，希望被告
    承認先前亦曾以言語恐嚇原告之事實，亦足見原告聽聞被告
    前揭恐嚇言語，縱使客觀上足以心生恐懼，然原告主觀上恐
    懼應屬輕微尚非重大，本院綜衡上情，並審酌原告屏東農專
    畢業，之前在國泰人壽保險公司上班，每月約6萬元，現在
    無業；被告國小畢業，無業亦無收入；另原告財產資料中有
    房屋2筆、土地1筆、投資2筆，99年度薪資所得為501,250元
    ；被告有汽車1輛及投資1筆等一切情狀，認原告請求被告給
    付非財產上之損害賠償2,000萬元顯屬過高，應以6,000元為
    適當，逾前揭範圍之請求，應無理由。
  (3)另原告雖請求被告給付購買錄音機2,280元、滅火器5支共2,
    500元、裝設監視系統26,000元、刑事律師費用16,000元、
    蒐證、詢問相關法令、繞路轉車共計花費10萬元等費用，然
    本院認縱使原告確實有前揭支出，然前揭支出或為原告蒐證
    所為之支出，或基於主觀上防禦所設置滅火器或監視系統，
    或為法律諮詢或爭訟所增加生活上之支出，客觀上尚難認與
    被告之前揭恐嚇侵權行為間有相當因果關係，原告此部分請
    求，自於法無據，不應准許。
  (五)綜上所述，本件原告基於被告前揭毀損及恐嚇行為，得請求
    被告給付玻璃修復費用1,600元、清洗費用1,000元及非財產
    上損害賠償6,000元，共計8,600元及自附帶民事起訴狀繕本
    送達翌日即100年6月30日起至清償日止，按年息5%計算之法
    定利息，於法並無不合，應予准許。原告逾前揭範圍之請求
    ，為無理由，應予駁回。又原告聲請供擔保宣告假執行，惟
    查原告請求有理由部分，未逾150萬元，被告不得上訴第三
    審，一經判決即告確定，原告得聲請強制執行，並無宣告假
    執行之必要，至原告請求無理由之部分，因訴之駁回其假執
    行之聲請亦失所附麗，故原告假執行之聲請，應全部駁回。
  (六)本件事證已臻明確，兩造其餘攻擊防禦方法及所舉證據，均
    已無礙於本院前揭審認，爰不逐一論駁，附此敘明。
  (七)本件原告提起刑事附帶民事訴訟，而由本院刑事庭依刑事訴
    訟法第504條第1項規定，裁定移送前來，依同條第2項規定
    免繳納裁判費，其於本院審理期間，亦未滋生其他訴訟必要
    費用，並無訴訟費用負擔問題，附此敘明
五、本件原告之訴一部有理由，一部無理由，爰判決如主文所示
    。
中    華    民    國   100    年    11    月    22    日
                民事第七庭    審判長法  官  饒鴻鵬
                                    法  官  張瑞蘭
                                    法  官  陳毓秀
以上正本係照原本作成。
本件被告不得上訴，原告得上訴。
如對本判決上訴，須於收受判決送達後20日內向本院提出上訴書
狀，其未表明上訴理由者，應於提出上訴後20日內向本院提出上
訴理由書（須按他造人數附具繕本）。
上訴時應提出委任律師為訴訟代理人之委任狀。具有民事訴訟法
第466條之1第1項但書或第2項之情形為訴訟代理人者，另應附具
律師及格證書及釋明委任人與受任人有該條項所定關係之釋明文
書影本。如委任律師提起上訴者，應一併繳納上訴審裁判費。
                                    書記官  高勳楠
中    華    民    國   100    年    11    月    23    日
                                                      Ａ